臺灣桃園地方法院刑事裁定　　　　　 96年度桃聲簡再字第6號
再審聲請人
即　被　告　甲○○
上列聲請人因聲請再審事件，對於本院中華民國九十六年三月三
十日本院九十五年度桃簡字第二六六號第一審確定判決（聲請
簡易判決處刑案號：臺灣桃園地方法院檢察署九十五年度偵字第
一五八九九號），聲請再審，本院裁定如下：
    主  文
再審之聲請駁回。
    理  由
一、聲請意旨略以：聲請人即被告甲○○因妨害名譽案件，經臺
    灣桃園地方法院九十六年度桃簡字第二六六號判決處刑確
    定。該確定判決認定聲請人犯罪，是根據檢察官所聲請簡易
    處刑書之記載，惟查通篇判決書所載內容完全未舉出認定聲
    請人犯罪之證據，只著墨於聲請人犯罪後法律有變更時應依
    「從舊從輕」原則，適用最有利於行為人之行為時法，以定
    聲請人之刑度。原確定判決所援引之檢察官聲請簡易判決處
    刑書所載證據及所犯法條，經聲請人於本案判決確定後，聲
    請閱覽相關卷證資料，發現處刑書上所載證據內容完全與聲
    請人所表述之意旨不符，而且在偵查筆錄上所承認之事實亦
    完全不符合刑法上公然侮辱罪之犯罪構成要件，無從成立犯
    罪。
  (一)檢察官聲請簡易判決處刑書所載證據內容，稱：「前揭犯罪
    事實，業經被告甲○○於本署偵查中坦承不諱，核與告訴人
    蘇秋雪指述之情節相符，並有在場之證人范玲玲證述甚詳。
    此外，復有現場照片一張在卷可稽。是本件事證明確，被告
    犯嫌應堪認定。」，此項內容完全與聲請人在偵查中所表述
    之意旨不符，而且在偵查筆錄上所承認之事實亦完全不符合
    刑法上公然侮辱罪之犯罪構成要件，無從成立犯罪。茲舉證
    說明如次：本案在檢察官偵查中，合計共開三次偵查庭，聲
    請人從來沒有承認犯公然侮辱之罪刑，何來檢察官於聲請簡
    易判決處刑書中所謂：業據被告甲○○於本署偵查中坦承不
    諱！？按聲請人在檢察官偵查中從未承認觸犯公然侮辱之罪
    刑。檢察官於聲請簡易判決處刑書中所謂：業據被告甲○○
    於本署偵查中坦承不諱，完全與事實不符。
  (二)聲請人於第一次詢問筆錄中所承認之事實，並不構成公然侮
    辱罪之犯罪構成要件。細查第一次偵查之詢問筆錄之內容，
    聲請人所承認之事實，係指在候選人推薦表上之陳述內容及
    身穿衣服其上書寫「鴨霸總幹事又支薪誰要你」之事實，聲
    請人承認確有其事，惟在筆錄中亦特別強調「並無誹謗他的
    意思」聲請人承認身穿衣服其上書寫「鴨霸總幹事又支薪誰
    要你」之事實。惟此部分就聲請人主觀上而言，並無任何公
    然侮辱之犯意，在客觀事實上亦與刑法上公然侮辱罪之構成
    要件未合。蓋告訴人蘇秋雪女士身為自閉症協進會之總幹事
    ，其所作所為是否合法本應受全體理監事所監督管轄，聲請
    人身為常務監事，對會務之運作自有監督之義務與職責。告
    訴人蘇秋雪平日之行事風格是否「鴨霸」，尤以在其任職期
    間諸多不法弊端，為多數會員所不滿，目前仍有訴訟在進行
    中，這些事實本屬可受公評之事，豈能以公然侮辱罪責相繩
    ！？再者，就前述聲請人所承認在候選人推薦表上陳述之內
    容而言，將書有「遏止不法事件延續，協會弄得烏煙瘴氣，
    蘇秋雪滾蛋，大家看到你就想吐，到處亂放話，製造假象，
    誘騙會員」等語之事實，檢察官尚能以告訴人告訴人蘇秋雪
    企圖限制會員行使權利並阻撓他人參選理事，而認聲請人所
    述之事實並非無稽，與刑法上犯罪構成要件未合，予以不起
    訴處分在案。舉重以明輕，聲請人以協進會常務監事之立場
    ，對協進會總幹事之平日行事作風，批評其為「鴨霸」，只
    是針對其行事風格而言，客觀上並未貶損其人格名譽，主觀
    上更無任何公然侮辱之犯意，若因此而以公然侮辱之罪名相
    繩，豈非將造成寒蟬效應，而任令告訴人蘇秋雪在其總幹事
    之任內得以胡作非為，身為協進會常務監事之聲請人卻不敢
    對其直言批評，當非公然侮辱罪立法之原意。
  (三)罵人「垃圾總幹事」或有公然侮辱之意思，惟聲請人從未對
    告訴人蘇秋雪說過類似字眼，檢察官在偵查筆錄中完全沒有
    聲請人承認是項犯行之記載，告訴人蘇秋雪亦無法舉出任何
    證據指摘聲請人說過類似話語。
  (四)聲請人因在前確定判決案件中，未能發現前開證據，致未能
    主張該有利於己之情事，始被判處罪刑確定。蓋在檢察官偵
    詢期間，未能針對偵查筆錄內容仔細閱讀，待檢察官聲請簡
    易判決處刑後，刑事簡易判決法庭亦未經傳喚聲請人、告訴
    人等出庭應詢，即將聲請人據以判決處刑，聲請人深感委屈
    與不平，不服原判決，乃據以提出上訴，惟在上訴審之準備
    程序中，亦因不懂法律，在庭審法官之要求與誘導下撤回上
    訴，致使本案判決確定。惟聲請人在遭受判決確定後，內心
    深感委屈，乃在友人勸說下向法院聲請閱卷，始發現在檢察
    官之偵查筆錄與上訴審準備程序筆錄中，有諸多與聲請人所
    陳述之意旨不符，即使在偵查筆錄上所承認之事實亦完全不
    符合刑法上公然侮辱罪之犯罪構成要件，無從成立犯罪。為
    此，依法聲請再審，請貴院明察，裁定准予開始再審云云。
二、按刑事訴訟法第四百二十條第一項規定，有罪之判決確定後
    ，有左列情形之一者，為受判決人之利益，得聲請再審：(一)
    原判決所憑之證物已證明其為偽造或變造者。(二)原判決所憑
    之證言、鑑定或通譯已證明其為虛偽者。(三)受有罪判決之人
    ，已證明其係被誣告者。(四)原判決所憑之通常法院或特別法
    院之裁判已經確定裁判變更者。(五)參與原判決或前審判決或
    判決前所行調查之推事，或參與偵查或起訴之檢察官，因該
    案件犯職務上之罪已經證明者。(六)因發見確實之新證據，足
    認受有罪判決之人應受無罪、免訴、免刑或輕於原判決所認
    罪名之判決者。惟刑事訴訟法第四百二十條第一項第六款所
    謂「發現確實之新證據」，係指該證據於事實審法院判決前
    業已存在，為法院、當事人所不知，不及調查斟酌，至其後
    始行發現，且就證據本身形式觀察，固不以絕對不須經過調
    查程序為條件，但必須顯然可認為足以動搖原有罪之確定判
    決，而為受判決人無罪、免訴、免刑或輕於原判決所認罪名
    之判決者為限。亦即該「新證據」須可認為確實具有足以動
    搖原確定判決，而對受判決人為更有利判決之「確實性」外
    ，尚須具備該證據係在事實審法院於判決前已存在，因未經
    發現，不及調查斟酌，或審判時未經注意，至其後始行發現
    之「嶄新性」特質，二者均屬不可或缺，倘若未具備上開「
    確實性」與「嶄新性」二種聲請再審新證據之特性，即不能
    據為聲請再審之原因（最高法院九十年度台抗字第七一號裁
    定意旨可資參照）。又所謂「確實之新證據」，固非以絕對
    不須經過調查程序為條件，但必須可認為確實足以動搖原確
    定判決而為受判決人有利之判決者為限，倘受判決人因對有
    利之主張為原審所不採，事後提出證明，以圖證實在原審前
    所為有利之主張為真實，據以聲請再審，該項證據既非判決
    後所發見，顯難憑以聲請再審。且若在客觀上就其之真實性
    為如何，尚欠明瞭，非經相當之調查，不能辨其真偽，即與
    確實新證據之「確實」含義不符，自難採為聲請再審之理由
    （最高法院八十六年度台抗字第四七七號判決、五十年度台
    抗第一四號判例要旨、八十五年度台抗字第四二四號判決
    要旨可資參照）。
三、經查：
  (一)聲請人雖謂原確定判決所引用檢察官聲請簡易判決處刑書所
    載證據內容稱：「前揭犯罪事實，業經被告甲○○於本署偵
    查中坦承不諱」有所不實，因其於偵查中從未承認或自白犯
    有公然侮辱罪云云，惟經本院調取臺灣桃園地方法院檢察署
    九十六年執減更字第七三一號刑事執行卷宗全卷以查（含
    本院九十六年度簡上字第二三一號卷宗、九十五年度桃簡字
    第二二六號卷宗、臺灣桃園地方法院檢察署九十五年度交
    查字第六九號偵卷卷宗及九十五年度他字第二二七三號偵
    卷卷宗），聲請人於九十五年六月十四日偵查中確曾供稱：
    （檢察事務官問：有無告訴人所指以推薦表誹謗及在會員大
    會上公然侮辱告訴人之事？）「答：有」等語（參見九十五
    年度交查字第六九號偵卷第五頁），縱聲請人其後表示該
    等陳述並非自白或坦承不諱犯公然侮辱罪之情，惟原審乃係
    就檢察官所引上開證據審酌後，依其心證決定該證據之證明
    力，復依經驗、論理法則推認事實是否該當刑法第三百零九
    條第一項公然侮辱罪之構成要件，原確定判決就此部分要難
    謂有「重要證據漏未審酌」之情形，且按事實之認定，證據
    之取捨及證據證明力之判斷，乃事實審法院之職權，茍無違
    反經驗法則及論理法則，自難指為違法。
  (二)又聲請人係設於桃園縣桃園市○○街六六號社團法人桃園縣
    自閉症協進會之常務監事，告訴人則為該協進會之總幹事，
    因雙方對於該協進會理監事之改選因意見相左，於九十五年
    四月三十日，在桃園縣中壢市○○路一三五號元智大學一館
    地下室演藝廳召開之會員大會時，聲請人在會場內身穿書有
    「鴨霸總幹事又支薪誰要你」等文字之布條，並辱罵告訴人
    「垃圾總幹事」一情，已據告訴人蘇秋雪於偵查中指述明確
    （參見九十五年度他字第二二七三號偵卷第二頁之刑事告訴
    狀、九十五年度交查字第六九號偵卷第五頁），且聲請人
    在會場內確實身穿書有「鴨霸總幹事又支薪誰要你」等文字
    之布條一情，亦有案發當時在場之證人范玲玲於偵查中證述
    綦詳（參見九十五年度交查字第六九號偵卷第五頁），又
    有現場照片一張在卷可稽（參見九十五年度他字第二二七三
    號偵卷第七頁），是原審就上開各項證據逐一審酌後，依其
    心證決定該證據之證明力，復依經驗、論理法則推認事實是
    否該當刑法第三百零九條第一項公然侮辱罪之構成要件，原
    確定判決要難謂有「重要證據漏未審酌」之情形，且按事實
    之認定，證據之取捨及證據證明力之判斷，乃事實審法院之
    職權，茍無違反經驗法則及論理法則，自難指為違法。本件
    聲請意旨部分，均應屬法院事實認定及判斷證據證明力之職
    權，聲請意旨空言指摘不當，自非再審事由。
  (三)綜上所述，本件聲請再審之理由或對原確定判決認定事實之
    爭辯，或對原確定判決採證認事職權之行使，任意指摘，或
    對法院依職權取捨證據持相異評價等情，均非足生影響判決
    之重要證據漏未審酌，經核與刑事訴訟法第四百二十一條第
    一項第六款規定要件不合，是本件再審聲請為無理由，應予
    駁回。
據上論斷，應依刑事訴訟法第四百三十四條第一項，裁定如主文
。
中　　華　　民　　國　　96　　年　　11　　月　　23　　日
                        臺灣桃園地方法院刑事第十庭
                            法　官　林  家  賢
以上正本證明與原本無異。
如不服本裁定，應於裁定送達後五日內向本院提出抗告狀。
　　　　　　　　　　　  　　書記官　常  毓  生
中　　華　　民　　國　　96　　年　　11　　月　　23　　日
